【裁判字號】    94,交聲,678
【裁判日期】    950330
【裁判案由】    聲明異議
【裁判全文】
臺灣臺南地方法院交通事件裁定         94年度交聲字第678號
移送機關  交通部公路總局嘉義區監理所臺南監理站
受處分人
即異議人  乙○○
上列受處分人因違反道路交通管理處罰條例案件，對於交通部公
路總局嘉義區監理所臺南監理站民國94年11月29日所為之裁決處
分（處分案號：嘉監南字第裁74-Z00000000號）聲明異議，本院
裁定如下：
    主  文
異議駁回。
    理  由
一、聲明異議意旨略以：受處分人即異議人乙○○於民國94年10
    月17日上午11點29分左右，駕駛車牌號碼HR-201號營業大貨
    車，行經國道3號高速公路北向376公里附近之同向3車道路
    段時，雖有行駛中線車道之情形，然異議人於前述時、地行
    駛於外側車道時，因前方有自用小客車行駛，異議人遂變換
    到中線車道進行超車，但異議人所駕駛之營業大貨車屬於載
    重車輛，無法立即超越前行車輛，故兩車在不同車道形成等
    速行駛，後來前行車輛駕駛人發現此種情形，才變換車道並
    行至異議人所駕駛之大貨車後面，異議人始順利變換到外側
    車道，豈知此時竟遭執勤警員攔查並開單舉發。又本件交通
    違規僅有舉發通知單，並無其他證據，且執勤警員之舉發內
    容與實際發生情形並不相同，原處分機關未經查明即貿然認
    定異議人有未依規定車道行駛之違規行為，實非適當，故異
    議人不服原裁處，而提起本件異議。
二、按汽車行駛於高速公路或設站管制之道路，而不遵管制之規
    定者，處汽車駕駛人新臺幣3千元以上6千元以下罰鍰，並記
    違規點數1點，道路交通管理處罰條例第33條第1項及第63條
    第1項第1款分別定有明文。其次，汽車行駛高速公路，其車
    道之使用，除因交通事故及道路施工依臨時或可移動標誌指
    示或公路警察指揮外，應依設置之交通標誌、標線或號誌之
    規定，無設置者，大型車輛應行駛於外側車道，但得暫時利
    用緊臨外側車道之車道超越前車，高速公路交通管制規則第
    8條第1項第2款亦規定甚明，故汽車行駛於高速公路時，駕
    駛人對於車道之使用，原則上應依交通標誌之指示，若無交
    通標誌、標線或號誌之設置時，則大型車行駛於同向3車道
    之路段，駕駛人除了為超越同一車道之前車時，而得以暫時
    利用中線車道超車外，其餘情況下則不得行駛於中線車道。
三、經查：
    （一）受處分人即異議人乙○○並不否認其於94年10月17日
          上午11點29分左右，駕駛屬大型車之車牌號碼HR-201
          號營業大貨車，行經國道3號高速公路北向376公里附
          近之同向3車道路段時，有行駛中線車道之情形；又
          異議人於前述時、地，確有駕駛大型車違規行駛於同
          向3車道之高速公路中線車道之行為，除有內政部警
          政署國道公路警察局公警局交字第Z00000000號舉發
          違反道路交通管理事件通知單及該警察局第五警察隊
          94年11月18日公警五交字第0940571423號書函各1份
          附卷可參外，另當日執行勤務舉發本違規事件之上開
          警察局第五警察隊田寮分隊警員甲○○，亦於本院調
          查時到庭具結證稱：「（法官問：本件是否你舉發的
          ，情形如何？）是我舉發的，當時我們巡邏時，巡邏
          車就停在舉發的地點，我從後視鏡看到有一輛大貨車
          一直行駛在中線車道，外線車道沒有車子，所以我就
          下車盤查，在當時我有告知異議人說非超車不得行駛
          中線車道，異議人表示我們舉發太苛，又說他沒有擋
          到別的車子，異議人的意思是說他可以行駛中線車道
          ，我看到異議人違規時，外線車道確實沒有車子，他
          隨時都可行駛外線車道，而不需行駛中線車道。我有
          將舉發單要交給異議人，但異議人拒簽及拒收，但我
          有向異議人表示我會將舉發單寄給他；法規並沒有規
          定超車後可以行駛2公里，我從後視鏡看到距離約為4
          、5百公尺，我是在路肩邊線將異議人欄下來，當時
          外線車道並無他車，所以我可以安全將異議人攔下來
          ，我們並不是開車將異議人攔下來，當時異議人並無
          超車的行為，我自始均看到異議人在中線車道行駛，
          取締時我是坐到駕駛座上，看著後視鏡來確定有無違
          規情形，我在後視鏡看到異議人後，馬上下車，還一
          直注視異議人車子，等到他開過來後才將他攔下來。
          」等語（詳見本院94年12月13日訊問筆錄），此參以
          證人甲○○警員與異議人間不僅未有任何怨隙，且係
          毫不相識之人，衡情證人應無設詞攀誣，或是虛構違
          規事實以陷害異議人之道理。且就證人前述所言：「
          ……我自始均看到異議人在中線車道行駛，取締時我
          是坐到駕駛座上，看著後視鏡來確定有無違規情形，
          我在後視鏡看到異議人後，馬上下車，還一直注視異
          議人車子，等到他開過來後才將他攔下來……」等情
          以觀，證人甲○○警員對於異議人所駕駛車輛之上開
          違規情節，亦應無誤看或誤為判斷之可能。何況警員
          執行公務時，本身即受有行政懲處責任之監督，且其
          到庭具結作證，更係以刑事責任擔保其證言之真實性
          ，故證人甲○○警員之上開證述內容，以及其所紀錄
          舉發之本件違規事實，經核尚無不可採信之處。因之
          ，異議人於前述時、地，駕駛屬大型車之營業大貨車
          行駛於高速公路時，確有未依規定車道行駛而有不遵
          管制規定之違規行為，應可認定。
    （二）其次，另參照上述內政部警政署國道公路警察局第五
          警察隊94年11月18日公警五交字第0940571423號書函
          中所載：「說明二：……台端（指異議人）駕駛旨揭
          車輛自國道3號北向381公里起即沿途行駛中線車道…
          …當時外側車道雖有乙部自小客車，惟超越後台端並
          未立即變換車道，仍繼續行駛中線車道達2公里，均
          未變換車道，違規行為執勤人員全程目賭……本案經
          核該車行駛中線車道前後已達5公里之遙，並不影響
          大型車輛變換車道……。」等情，以及受處分人即異
          議人乙○○於本院調查時所自承：「當時我的前方有
          一輛車，我就超車，我有聽說過超車後可以行駛2公
          里……」等語（同前述訊問筆錄參照），足見異議人
          於本件案載違規時間，駕駛上開大貨車行駛至案載違
          規規地點之前，其前方雖曾有自用小客車行駛，然異
          議人為超越該小客車而行駛至中線車道後，並未立即
          返回外側車道，且一直行駛於中線車道達2公里之遠
          ，故異議人前開所辯：因其前方有自用小客車行駛，
          才變換到中線車道進行超車，但因所駕駛之營業大貨
          車屬載重車輛，無法立即超越該前行車等情，經核應
          與事實不符，而不足採信。此外，參酌前述高速公路
          交通管制規則第8條第1項第2款之規定，可知異議人
          如為了超越前行車輛，則僅能暫時利用緊臨外側車道
          之車道（即本件違規地點之中線車道）超越該車，但
          本件異議人於超越前車後，不僅未立即駛回外側車道
          ，而且一直行駛於中線車道，故異議人於前述時、地
          ，駕駛大貨車行經國道3號高速公路北向376公里附近
          之同向3車道路段時，有未依規定車道行駛之違規行
          為，應無疑義。
    （三）按交通勤務警察或依法令執行交通稽查任務人員，開
          單舉發違反道路交通管理處罰條例所列之違規事實，
          經公路主管機關或警察機關所為之裁決處罰，本質上
          為行政處分，係公務員基於職務上權力，依法就特定
          之具體事件所為，並具有公法上效果之單方行政行為
          。而根據公務員為公法上行為具有公信力之原則，立
          法者乃於道路交通管理處罰條例及高速公路交通管制
          規則等交通法規中制定相關規定，使交通勤務警察或
          依法令執行交通稽查任務人員，在特殊情形下，當場
          不能或不宜攔截製單舉發時，得當機處置而就違規事
          實予以逕行舉發（參見道路交通管理處罰條例第7條
          之2等規定），以達成維護交通秩序及公共安全之行
          政目的。反之，若謂公務員之一切行政行為，均需預
          留充分之證據，以證明其所認定之事實為真，則國家
          行政勢必受到相當程度之阻礙，而且相關行政目的亦
          難以順利達成，故刑事訴訟法中就犯罪證據有關之規
          定，與屬於行政秩序罰之交通違規裁罰本旨不相符合
          之部分，自不在得以準用之列。從而，交通違規行政
          爭訟之舉證責任原理，應非如刑事案件中，必須超越
          任何合理懷疑，始可為有罪判決之嚴格證明程度，而
          係應與民事訴訟之舉證責任原理相類似，亦即，基本
          上應就行政機關與人民所各自主張有利於己之事實，
          分配其應盡之舉證責任，而非逕予適用刑事訴訟法上
          之「無罪推定」原則，此觀諸行政訴訟法第136條，
          規定行政訴訟程序準用民事訴訟法第277條舉證責任
          分配原則之立法意旨，即可明瞭。
    （四）基此，本件受處分人即異議人乙○○雖另辯稱：本件
          交通違規僅有舉發通知單，並無其他之證據等語，然
          異議人並未就本件執勤警員之舉發有誤，提出相關事
          證以供本院調查，且亦查無任何明確佐證，足資證明
          本件執勤警員確有捏造事實違法取締之情事，故執勤
          警員本其維護交通秩序及道路安全職責所為之上述舉
          發，自應受到合法、正確之推定。況如前述，本件經
          由內政部警政署國道公路警察局第五警察隊之上開書
          函及異議人於本院調查時所供承之內容，均可確認異
          議人駕駛大貨車行經該同向3車道之高速公路路段時
          ，確有在超越前行車後繼續行駛中線車道之情形。另
          本件舉發警員甲○○於本院調查時亦已明確證述：異
          議人一直行駛於中線車道，外側車道並無任何車輛等
          情，故異議人於上開時、地，確有原處分意旨所稱之
          駕駛大貨車行駛於同向3車道之高速公路路段，未依
          規定車道行駛而不遵管制規定之違規行為，尚無疑問
          。
四、綜上所述，受處分人即異議人乙○○於前開時間，駕駛車牌
    號碼HR-201號營業大貨車，行經屬同向3車道之國道3號高速
    公路北向376公里附近時，有未依規定車道行駛而不遵管制
    規定之違規情事既可認定，則原處分機關即交通部公路總局
    嘉義區監理所臺南監理站，據此並引用道路交通管理處罰條
    例第33條第1項及第63條第1項第1款等規定，並參酌違反道
    路交通管理事件統一裁罰基準表之相關內容，進而裁處異議
    人罰鍰新臺幣3千元，並記違規點數1點，於法尚稱妥適。至
    本件異議內容，經核並無理由，故應予以駁回。
五、據上論斷，應依道路交通案件處理辦法第19條，裁定如主文
    。
中    華    民    國    95    年    3     月    30    日
                  交通法庭  法  官  陳志成
以上正本證明與原本無異。
如不服本裁定應於送達後5日內向本院提出抗告狀（應附繕本）
。
                            書記官  黃瓊蘭
中    華    民    國    95    年    3     月    30    日


司法院資訊處製作；財團法人民間司法改革基金會備份。
